【裁判字號】    97,上易,843
【裁判日期】    971209
【裁判案由】    侵權行為損害賠償
【裁判全文】
臺灣高等法院民事判決                 97年度上易字第843號
上  訴  人  甲○○
                        1號
被  上訴人  乙○○
                        之1
上列當事人間請求侵權行為損害賠償事件，上訴人對於中華民國
97年8月6日臺灣板橋地方法院97年度訴字第1352號第一審判決提
起上訴，本院於97年11月25日言詞辯論終結，判決如下：
    主  文
上訴駁回。
第二審訴訟費用由上訴人負擔。
    事實及理由
一、上訴人起訴主張：被上訴人前因對上訴人提出偽造文書等告
    訴，於民國（下同）96年 5月14日上午10許，臺灣板橋地方
    法院95年度訴字第3838號偽造文書等案件進行調解時，竟基
    於公然侮辱之犯意，在調解委員、雙方律師及訴外人楊宗珅
    等人在場，且調解庭大門未關閉，尚有民眾在外等候之不特
    定公眾得共見共聞之際，不顧調解委員制止，仍當庭接續以
    「幹你娘」之穢語辱罵上訴人3次，業經臺灣板橋地方法院
    以96年度簡字第4589號刑事判決，判科罰金新台幣（下同）
    3,000元，如易服勞役，以1,000元折算1日。惟上訴人已受
    精神上及身體上之傷害，瀕臨崩潰邊緣，長期仰賴藥物治療
    ，罹患嚴重憂鬱症。上訴人為神州國際貿易股份有限公司之
    負責人，每年營業額約1,000萬元，及大愛房屋仲介行之負
    責人等，每月收入25萬元。且現為台北市麗晶獅子會理監事
    ，並受聘為彌士科技股份有限公司副董事長，曾為中國天同
    黨中央委員會委員兼財經部副部長，好家園海鮮樓餐廳總經
    理，台灣小調餐廳總經理、中華亞太金融協會理事、亞太國
    際傑人會理事等，且上訴人皈依佛光山星雲長老，為佛門弟
    子，熱心公益，頗獲佳評，尤其上訴人於86年（即西元1997
    年）4月29日，受巴布亞新畿內亞總理索馬琍之邀請訪問該
    國，並由上訴人等帶領十幾個企業家組團作國民外交，並贈
    送該國美金1,000萬元，對我國政府貢獻良多。爰依民法第
    184條第1項、第195條第1項之規定，請求被上訴人負損害賠
    償責任。並聲明：(一)被上訴人應給付上訴人290萬元，及自
    起訴狀繕本送達翌日起至清償日止，按週年利率5％計算之
    利息。(二)上訴人願供擔保，請准宣告假執行。原審判命被上
    訴人給付上訴人2萬元，駁回上訴人其餘之訴，上訴人不服
    提起上訴，並於本院聲明：(一)原判決關於駁回上訴人後開第
    2項之訴部分廢棄。(二)被上訴人應再給付上訴人50萬元，及
    自96年12月1日起至清償日止，按週年利率5％計算之利息（
    上訴人其餘敗訴部分，未經上訴人聲明不服，已告確定）。
二、被上訴人則以：上訴人於刑事案件審理中，利用證人虛偽陳
    述，致原審判科被上訴人罰金3,000元；被上訴人罹患心臟
    冠狀動脈疾病、高血壓、糖尿病，且子女尚就讀大學及研究
    所，須被上訴人照拂等語置辯。並聲明：上訴駁回。
三、查上訴人主張被上訴人前因對其提出偽造文書等告訴，於96
    年5月14日上午10許，臺灣板橋地方法院95年度訴字第3838
    號偽造文書等案件進行調解時，竟基於公然侮辱之犯意，在
    調解委員、雙方律師及友人楊宗珅等人在場，且調解庭大門
    未關閉，尚有民眾在外等候之不特定公眾得共見共聞之際，
    不顧調解委員制止，仍當庭接續以「幹你娘」之穢語辱罵上
    訴人3次，妨害上訴人之名譽，經臺灣板橋地方法院96年度
    簡字第4589號判決罰金3,000元，如易服勞役，以1,000元折
    算1日，嗣被上訴人提起上訴，亦經臺灣板橋地方法院96年
    度簡上字第890號判決上訴駁回確定等情，有臺灣板橋地方
    法院96年度簡字第4589號、96年度簡上字第890號判決在卷
    可稽（原審卷第8、9、25至27頁），堪信上訴人主張被上訴
    人以穢語公然侮辱，妨害其名譽等情為真；雖被上訴人辯稱
    上訴人於刑事案件審理中，利用偽證，才使伊被判刑等語。
    然查楊宗珅於上開刑事案件偵查、審理中結證稱，被上訴人
    確實罵上訴人三字經，兩造律師、調解委員及其他不認識之
    人進進出出都聽見等語，且被上訴人曾供稱「我確實有罵他
    們三字經『幹你娘』，我承認犯罪。」等語，有臺灣板橋地
    方法院96年度他字第3634號96年6月1日訊問筆錄、臺灣板橋
    地方法院96年度簡上字第890號96年11月30日審判筆錄影本
    在卷可稽，顯見被上訴人確有公然侮辱上訴人之行為，再楊
    宗珅與被上訴人並無怨隙，應無偽造陳述致自陷偽證刑責之
    理，且被上訴人亦未具體指摘楊宗珅有何偽證之事實，其泛
    言證人偽證，辯稱無侵權行為等語，自無足採。
四、按因故意或過失，不法侵害他人之權利者，負損害賠償責任
    。故意以背於善良風俗之方法，加損害於他人者，亦同。不
    法侵害他人之身體、健康、名譽、自由、信用、隱私、貞操
    ，或不法侵害其他人格法益而情節重大者，被害人雖非財產
    上之損害，亦得請求賠償相當之金額，其名譽被侵害者，並
    得請求回復名譽之適當處分，民法第184條第1項前段、第
    195條第1項分別定有明文，被上訴人於不特定或多數人得以
    共見共聞之調解庭，以穢語辱罵上訴人，自屬不法侵害上訴
    人之名譽，應負損害賠償責任。上訴人主張其為神州國際貿
    易股份有限公司之負責人，每年營業額約1,000萬元，及大
    愛房屋仲介行之負責人等，每月收入250,000元。且現為台
    北市麗晶獅子會理監事，並受聘為彌士科技股份有限公司副
    董事長，曾為中國天同黨中央委員會委員兼財經部副部長，
    好家園海鮮樓餐廳總經理，台灣小調餐廳總經理、中華亞太
    金融協會理事、亞太國際傑人會理事等，且上訴人皈依佛光
    山星雲長老，為佛門弟子，熱心公益，頗獲佳評，尤其上訴
    人於86年（即西元1997年）4月29日，受巴布亞新畿內亞總
    理索馬琍之邀請訪問該國，並由上訴人等帶領十幾個企業家
    組團作國民外交，並贈送該國美金1,000萬元，對我國政府
    貢獻良多，被上訴人應賠償非財產上損害200,000元等語，
    並提出營利事業登記證、名片、聘書、當選證書、獎狀、感
    謝狀、照片等件為證（本審卷第32至43頁）。按非財產上損
    害賠償即精神慰撫金核發之標準，須斟酌雙方之身分、資力
    與加害程度及其他各種情形核定相當之數額。且所謂「相當
    」，應以實際加害情形與被害人之身分、地位與加害人之經
    濟情況等關係定之。查上訴人為大學畢業，目前以賣化妝品
    為業，每月收入約10萬至20萬元，無不動產；另被上訴人亦
    為大學畢業，目前已經退休無工作，約有20至30間不動產等
    情，業據兩造陳明在卷（原審卷第19頁）。另上訴人96年名
    下有7筆投資及1棟房屋，及21筆投資所得；被上訴人96年名
    下有不動產、投資及汽車約40筆，另有投資所得10筆，有查
    詢之稅務電子閘門財產所得調件明細表（本審卷第56至72頁
    ），本院審酌兩造上開教育程度、社會地位、經濟狀況及上
    訴人因被上訴人本件侵權行為所受之痛苦程度等一切情狀，
    認上訴人非財產上損害賠償以20,000元為適當，超過此部分
    之請求，為無理由。另上訴人又主張其亦受有喪失勞動能力
    之損失320,000元等語，但上訴人並未舉證證明何以因被上
    訴人妨害名譽之侵權行為，致其受有喪失勞動能力之損害，
    其主張被上訴人應賠償喪失勞動能力之損害320,000元，自
    無可取。
五、綜上所述，上訴人主張被上訴人公然侮辱，不法侵害其名譽
    ，應負侵權行為責任，依法有據。從而，上訴人依侵權行為
    之法律關係，請求被上訴人給付20,000元，及自起訴狀繕本
    送達之翌日即96年12月1日起至清償日止，按週年利率5％計
    算之利息，為有理由，逾此部分之請求，則為無理由，原判
    決就上開應准許部分，判命被上訴人如數給付，並依職權為
    假執行之宣告，其不應准許部分，原審為上訴人敗訴之判決
    ，並無不合。上訴意旨指摘原判決不當，求予廢棄改判，為
    無理由，應予駁回。
六、據上論結，本件上訴為無理由，依民事訴訟法第449條第1項
    、第78條，判決如主文。
中    華    民    國    97    年    12    月    9     日
                  民事第三庭
                        審判長法  官  林敬修
                              法  官  張靜女
                              法  官  吳青蓉
正本係照原本作成。
不得上訴。
中    華    民    國    97    年    12    月    9     日
                              書記官  殷丹妮


司法院資訊處製作；財團法人民間司法改革基金會備份。
